【裁判字號】    98,上易,75
【裁判日期】    980227
【裁判案由】    詐欺
【裁判全文】
臺灣高等法院臺中分院刑事判決          98年度上易字第75號
上  訴  人
即  被  告  乙○○
                      號
上列上訴人因詐欺案件，不服臺灣臺中地方法院97年度易字第27
69號，中華民國97年9月29日第一審判決（起訴案號：臺灣臺中
地方法院檢察署97年度偵字第11145號），提起上訴，本院判決
如下：
    主      文
上訴駁回。
乙○○緩刑貳年。
    事實及理由
一、本案經本院審理結果，認第一審判決認事用法及量刑均無不
    當，應予維持，並引用第一審判決書記載之事實、證據及理
    由（如附件）。
二、上訴人即被告乙○○在本院未提出其他有利之證據，其徒執
    陳詞否認犯行而指摘原判決不當，殊非有據，其上訴無理由
    ，應予駁回。惟被告乙○○前未曾受任何有期徒刑以上刑之
    宣告，此有臺灣高等法院被告前案紀錄表附卷可憑，其於犯
    後業與告訴人甲○○和解，並由被告乙○○帳戶內退款償還
    予告訴人，有告訴人甲○○簽立之撤回告訴狀在卷可憑（參
    本院卷第35頁），被告乙○○經此教訓，自當知所惕勉而無
    虞再犯，本院綜核各情認上開有期徒刑之宣告，已足策其自
    新，所宣告之刑，以暫不執行為適當，併依法諭知緩刑2年
    ，用啟向上。
三、據上論斷，應依刑事訴訟法第373條、第368條，刑法第74條
    第1項第1款，判決如主文。
本案經檢察官丙○○到庭執行職務。
中    華    民    國    98    年    2     月    27    日
            刑事第十庭    審判長法  官  林  照  明
                                法  官  郭  瑞  祥
                                法  官  林  欽  章
以上正本證明與原本無異。
不得上訴。
                                書記官  許  哲  禎
中    華    民    國    98    年    3     月    3     日
附  件 ：
臺灣臺中地方法院刑事判決              97年度易字第2769號
公  訴  人  臺灣臺中地方法院檢察署檢察官
被      告  乙○○  男  33歲（民國○○年○月○○日生）
                    身分證統一編號：Ｚ000000000號
                    住臺中縣石岡鄉○○村○○路471巷11之1
                    號
                    居臺中縣東勢鎮○○街32號8樓之1
上列被告因詐欺案件，經檢察官提起公訴（九十七年度偵字第一
一一四五號），本院判決如下：
    主    文
乙○○幫助意圖為自己不法之所有，以詐術使人將本人之物交付
，處有期徒刑肆月，如易科罰金，以新臺幣壹仟元折算壹日。
    犯罪事實
一、乙○○已預見將自己之金融機構帳戶提款卡連同密碼提供他
    人使用，因該帳戶所有人名義與實際使用者不同，使用者即
    可藉此躲避員警追查，作為詐欺取財之犯罪工具；且現今一
    般金融機構帳戶之申請甚為簡易方便，如係基於正當用途而
    有使用帳戶之必要，通常需用人得以自己名義申請辦理即可
    ，本無借用他人帳戶掩飾資金流向之必要。惟乙○○在不違
    背其本意之下，竟基於幫助他人涉犯詐欺取財罪行之不確定
    故意，於民國九十七年三月下旬某日，在臺中市○○○路「
    廣三ＳＯＧＯ百貨公司」附近，將其所申辦之中國信託商業
    銀行文心分行帳號0000000000000號帳戶之提
    款卡，交予某不詳姓名年籍之人（並無證據證明該受領人尚
    未年滿十八歲），乙○○並同時告知提款卡密碼。嗣該不詳
    姓名年籍之人所屬犯罪集團成員，果基於意圖為自己不法所
    有之犯意聯絡，於九十七年三月二十六日下午六時許，撥打
    電話與人在基隆市之甲○○取得聯繫，先佯稱自己為「東森
    購物」之員工，並表示因甲○○購買手機時，不慎勾選分期
    付款欄位，往後每月將會繼續分期扣款，需前往金融機構所
    裝設之自動櫃員機取消上開分期付款設定。致甲○○不知有
    偽而陷於錯誤，乃於同日前往中國信託商業銀行基隆分行所
    裝設之自動櫃員機，依電話中之指示逐一操作，而自其原有
    帳戶內轉出存款，各於同日晚間九時十一分、十三分、十五
    分、十六分、二十分許，接續匯款新臺幣（下同）三萬元、
    三萬元、二萬九千元、五千元、五千元（共五筆，合計為九
    萬九千元），進入乙○○所提供之前揭中國信託商業銀行帳
    戶內，該犯罪集團成員即以此方式詐騙財物得手。嗣甲○○
    匯款後察覺有異，於同年月二十七日（即翌日）凌晨一時三
    十五分許報警處理，經警依據前揭指示匯款之帳戶循線查獲
    乙○○，始悉上情。
二、案經臺中縣警察局豐原分局報告臺灣臺中地方法院檢察署檢
    察官偵查起訴。
    理    由
一、訊據被告乙○○對於上開帳戶原係由其申辦使用等情固坦承
    不諱，惟矢口否認有何幫助詐欺取財犯行，辯稱：伊係透過
    報紙分類廣告應徵司機工作，對方要求伊提供駕駛執照影本
    、提款卡、密碼，並要求伊將帳戶內之存款領出，才不會與
    薪水混在一起，伊基於求職之目的，才將提款卡連同密碼交
    給對方，但對方經過數日均未與伊聯繫，伊並無幫助他人犯
    罪之意思云云。然查：
（一）上開犯罪事實，業據證人即被害人甲○○於警詢中指證遭
      人詐騙匯款經過綦詳，並有被告之中國信託商業銀行帳戶
      個人基本資料及帳戶歷史交易查詢表各一份、中國信託商
      業銀行客戶交易明細表五份附卷可稽。而被告如係基於謀
      求新職便於撥付薪資之目的，按理只需將其往來帳戶之銀
      行名稱及帳號告知雇主即可，根本毋庸交付個人帳戶之提
      款卡及密碼，徒使他人取得該帳戶之完全掌控權能。又被
      告一旦受雇成為員工，雇主僅有依照被告提供勞務之實際
      情形支付薪資之義務，應無自被告之個人帳戶提領款項之
      必要，被告又何須將提款卡連同密碼交予他人？另雇主利
      用帳戶所撥付之各筆薪資，均可藉由存摺或對帳單所列印
      之匯款日期、來源及金額，清楚判斷當月薪資是否入帳，
      且各筆撥入薪資既屬被告提供勞務之對價，被告應可充分
      支配掌控，亦不需擔心與其原有存款產生混淆，衡情被告
      自毋庸在交付上開帳戶提款卡前，刻意將該帳戶之存款領
      出。是由被告前揭交付提款卡並告知密碼，且於交付帳戶
      前先將原有存款領出等情觀之，均與一般謀職求才之常情
      不相符合，已難認其前揭所辯確屬真實。
（二）又被告於九十七年三月二十七日上午九時許，前往中國信
      託商業銀行豐原分行欲提領該帳戶之款項，惟遭行員通報
      員警前來處理等情，業據被告於警詢時供述明確，並有員
      警製作之職務報告書一份在卷可參。則被告既未實際提供
      任何勞務，理應並無薪資入帳之可言，且被告又已預先將
      該帳戶內屬於自己之存款領出，顯見被告已無自該帳戶內
      提領應歸屬於其個人款項之需求。乃被告竟仍有前往銀行
      領款之舉動，益徵其係單純將上開帳戶交付他人使用，而
      與被告所稱之求職目的毫不相涉。
（三）再按刑法第十三條所稱之故意本有直接故意（確定故意）
      與間接故意（不確定故意）之別，條文中「行為人對於構
      成犯罪之事實，明知並有意使其發生者」為直接故意，至
      於「行為人對於構成犯罪之事實，預見其發生而其發生並
      不違背其本意者」則屬間接故意；又間接故意與有認識的
      過失（又稱疏虞過失）之區別，在於二者對構成犯罪之事
      實雖均預見其能發生，但前者對其發生並不違背其本意，
      後者則確信其不發生。而金融機構帳戶之申請甚為簡易方
      便，如係基於正當用途而有使用帳戶之必要，通常需用人
      得以自己名義申請辦理即可，本無借用他人帳戶掩飾資金
      流向之必要。倘該名取得帳戶之人非將被告提供之金融機
      構帳戶作為犯罪所得存提進出及其他不法用途，豈須向被
      告收取提款卡供己使用？又被告率將自己所有金融機構帳
      戶交予他人使用，衡之常情，如此乖離常態之交易行為，
      就一般具有相當社會經驗之人而言，當可輕易預見該人取
      得提款卡係供作非法使用。再者，蒐集他人金融機構帳戶
      作為被害人匯入款項之交易媒介，用以隱匿真正犯罪者身
      分及資金流向之犯罪模式，多係用於詐欺取財之犯罪，此
      乃一般使用人頭帳戶常見之非法利用類型，復經大眾傳播
      媒體再三披露，被告亦無從諉為不知。則被告提供之金融
      機構帳戶嗣經他人用於詐欺取財之不法用途，此種犯罪手
      法仍未逸脫於被告幫助他人犯罪意思之外，即屬被告所預
      見。而被告提供金融機構帳戶在先，縱已得悉可能作為上
      開犯罪用途，卻又容任該項犯罪行為之繼續實現，毫無積
      極取回前揭物品或其他主觀上認為不致發生該項犯罪結果
      之確信，足徵前揭犯罪行為自仍不違其本意，被告應具有
      幫助他人詐欺取財犯罪之間接故意，殆無疑義。
    綜上所陳，被告前揭所辯顯有未洽，不足採信。本案事證已
    臻明確，被告犯行至堪認定。
二、查被告乙○○提供存摺帳戶予他人詐欺犯罪使用，雖並未參
    與上開犯罪之構成要件行為，然其顯係以幫助他人犯罪之意
    思，實行上開犯罪構成要件以外之行為，核其所為，係犯刑
    法第三十條第一項前段、第三百三十九條第一項之幫助詐欺
    取財罪。而被害人甲○○所匯入上開帳戶之九萬九千元款項
    ，雖因被害人甲○○察知受騙後立即報警處理，並將之列為
    警示帳戶致未能及時領出款項，惟該五筆匯款既已進入上開
    詐騙集團所得支配掌控之帳戶內（該帳戶並未在匯款前列為
    警示帳戶），即應認定該詐欺取財行為已達既遂階段，自不
    因嗣後未能順利領款而認為僅屬詐欺取財未遂犯行，附此敘
    明。又被告僅係幫助他人實行詐欺取財罪，為幫助犯，應依
    刑法第三十條第二項之規定，按詐欺取財罪正犯之刑予以減
    輕。爰審酌被告率然提供帳戶予他人犯罪使用，造成遭受詐
    騙之人追查贓款及實際犯罪行為人發生阻礙，對於社會治安
    仍具有相當之危害性；且被告一再矢口否認犯罪，犯後態度
    非無可議；再參以被告犯罪手段、被害人甲○○所受財產損
    失之多寡、被告之智識程度等一切情狀，量處如主文所示之
    刑，併諭知易科罰金之折算標準，以示懲儆。
據上論斷，應依刑事訴訟法第二百九十九條第一項前段，刑法第
三十條第一項前段、第二項、第三百三十九條第一項、法第四十
一條第一項前段，刑法施行法第一條之一第一項、第二項前段，
判決如主文。
本案經檢察官林俊杰到庭執行職務。
中    華    民    國    97    年    9     月    29    日
                  刑事第七庭  審判長法  官  陳如玲
                                    法  官  張清洲
                                    法  官  高文崇
上正本證明與原本無異。
如不服本判決，應於送達後十日內向本院提出上訴狀（須附繕
本），上訴於台灣高等法院台中分院。
                                    書記官  林淑慧
中    華    民    國    97    年    9     月    29    日
附錄本案論罪科刑法條：
刑法第三十條第一項前段：
幫助他人實行犯罪行為者，為幫助犯。
刑法第三百三十九條第一項：
意圖為自己或第三人不法之所有，以詐術使人將本人或第三人之
物交付者，處五年以下有期徒刑、拘役或科或併科一千元以下罰
金。


司法院資訊處製作；財團法人民間司法改革基金會備份。
